【裁判字號】    99,上訴,1024
【裁判日期】    990518
【裁判案由】    毒品危害防制條例
【裁判全文】
臺灣高等法院刑事判決                99年度上訴字第1024號
上  訴  人
即  被  告  甲○○
選任辯護人  羅美鈴律師
上列上訴人因毒品危害防制條例案件，不服臺灣桃園地方法院98
年度訴字第848號，中華民國99年1月20日第一審判決（起訴案號
：臺灣桃園地方法院檢察署98年度偵字第7541號），提起上訴，
本院判決如下：
    主  文
原判決撤銷。
甲○○共同販賣第三級毒品，未遂，處有期徒刑貳年拾月。扣案
如附表編號1、2所示之物均沒收，未扣案如附表編號3、4所示之
物均應與劉家豪連帶沒收，如全部或一部不能沒收時，連帶追徵
其價額或以其等財產連帶抵償之。
    事  實
一、甲○○（綽號小萬）明知愷他命（Ketamine，俗稱「Ｋ他命
    」）係毒品危害防制條例所公告列管之第三級毒品，依法不
    得販賣，竟意圖營利，基於販賣第三級毒品愷他命之犯意，
    先於民國97年3月初某日，在桃園縣中壢市○○路35號「巨
    大撞球場」內，將其所有第三級毒品愷他命10包交予同具犯
    意聯絡之劉家豪（業經原審法院以97年度訴字第1070號判處
    有期徒刑2年6月，經上訴本院後，於98年6月23日撤回上訴
    確定），囑託其日後負責交付愷他命予向甲○○購買毒品之
    人。適有於行政院海岸巡防署海岸巡防總局北部地區巡防局
    第二二岸巡大隊服役之黃聖凱經他人告知如欲購買愷他命可
    與萬建群聯繫，並提供萬建群之門號0000000000號行動電話
    ，黃聖凱遂主動告知服役單位司法組組長乙○○上情，乙○
    ○乃商請黃聖凱佯裝買主，黃聖凱即於98年3月8日凌晨1時
    13分許以其所有之門號0000000000號行動電話，撥打至甲○
    ○所持用之0000000000號行動電話（該門號為案外人賴奕錚
    申辦），表示欲向甲○○購買2包新台幣（下同）1千元份量
    之愷他命，甲○○於電話中應允後，同時指示黃聖凱另與劉
    家豪所持用之門號0000000000號行動電話聯繫約定交付毒品
    愷他命之時間、地點，並將價金1千元交予前來交付毒品之
    人，甲○○隨即於同日凌晨1時40分許，以其持用之門號
    0000000000號行動電話撥打劉家豪所有之0000000000號行動
    電話通知黃聖凱將前來向其拿取所購買之愷他命一事。迨黃
    聖凱依甲○○指示，於同日凌晨1時41分許撥打電話與劉家
    豪聯繫，表示其為綽號「小萬」之朋友，問明劉家豪所在，
    劉家豪則詢問黃聖凱「要多少」，黃聖凱回答「2包」，劉
    家豪復再表示「1千」，並約定交付愷他命之時間、地點後
    ，劉家豪隨即前往約定之桃園縣中壢市○○路與西園路口，
    交付第三級毒品愷他命2包予黃聖凱並收取1千元之價金，旋
    為在上址埋伏之行政院海岸巡防署海岸巡防總局北部地區巡
    防局第二二岸巡大隊人員查獲，並扣得愷他命2包（毛重
    1.5270公克，淨重1.1270公克，因鑑驗使用0.0005公克，餘
    重1.1265公克），始循線查悉上情。
二、案經臺灣桃園地方法院檢察署檢察官自動檢舉偵查起訴。
    理  由
壹、證據能力方面：
    按「被告以外之人於審判外之言詞或書面陳述，除法律有規
    定者外，不得作為證據」，刑事訴訟法第159 條第1 項定有
    明文，此即學理上所稱「傳聞證據排除法則」。依上開法律
    規定，傳聞證據原則上固無證據能力，但如法律別有規定者
    ，即例外認有證據能力。經查：
  一、被告及其辯護人主張：證人劉家豪、黃聖凱於警詢中所為
      陳述，均係屬傳聞證據，無證據能力。查上開證人於警詢
      中所述，確屬被告以外之人於審判外之陳述，被告及其辯
      護人既爭執該等證人於警詢中所為陳述之證據能力，復查
      無該等警詢陳述有何傳聞例外規定可資適用，自均無證據
      能力可言。
  二、次按「刑事被告之詰問權，係指訴訟上被告有在審判庭盤
      詰證人之權利；偵查中檢察官訊問證人，旨在蒐集被告犯
      罪證據，以確認被告嫌疑之有無及內容，與審判中透過當
      事人之攻防，經由詰問程序調查證人以認定事實之性質及
      目的有別。偵查中辯護人僅有在場權及陳述意見權，此觀
      刑事訴訟法第二百四十五條第二項前段之規定甚明，檢察
      官訊問證人並無必須傳喚被告使其得以在場之規定，同法
      第二百四十八條第一項前段雖規定『如被告在場者，被告
      得親自詰問』，亦僅賦予該在場被告於檢察官訊問證人時
      得親自詰問證人之機會而已，被告如不在場，殊難期有親
      自詰問之可能。此項未經被告詰問之被告以外之人於偵查
      中向檢察官所為之陳述，依刑事訴訟法第一百五十九條第
      一項、第一百五十九條之一第二項之規定，除顯有不可信
      之例外情況外，原則上為『法律規定得為證據』之傳聞例
      外，依其文義解釋及立法理由之說明，並無限縮於檢察官
      在偵查中訊問證人之程序，應已給予被告或其辯護人對該
      證人行使反對詰問權者，始有證據能力之可言。為保障被
      告之反對詰問權，並與現行法對傳聞例外所建構之證據容
      許範圍求其平衡，證人在偵查中雖未經被告之詰問，倘被
      告於審判中已經對該證人當庭及先前之陳述進行詰問，即
      已賦予被告對該證人詰問之機會，則該證人於偵查中之陳
      述即屬完足調查之證據，而得作為判斷之依據。」（見最
      高法院97年度台上字第405號判決意旨）、「被告以外之
      人於偵查中向檢察官所為之陳述，除顯有不可信之情況者
      外，得為證據，刑事訴訟法第一百五十九條之一第二項定
      有明文。蓋現行法之檢察官仍有訊問被告、證人及鑑定人
      之權限，其應踐行之程序又多有保障被告或被害人之規定
      ，證人、鑑定人於偵查中亦均須具結，就刑事訴訟而言，
      其司法屬性甚高；而檢察官於偵查程序取得之供述證據，
      其過程復尚能遵守法令之規定，是其訊問時之外部情況，
      積極上具有某程度之可信性，除消極上顯有不可信之情況
      者外，均得為證據。故主張其為不可信積極存在之一方，
      自應就此欠缺可信性外部保障之情形負舉證責任。」（見
      最高法院98年度台上字第2904號判決意旨）。查證人劉家
      豪、黃聖凱於偵查中向檢察官所為之證述，均業經具結在
      案，而被告於檢察官偵查中固未對該證人詰問或與之對質
      ，但依前開說明，此並非意指該證人於偵查中之證述即無
      證據能力，應僅係屬於未經完足調查之證據而已。嗣於原
      審審理時，被告之辯護人業已針對該等證人於偵查中所為
      陳述，對其等分別行交互詰問，當已補足被告行使反對詰
      問權之機會，自不得再執被告未於偵查中對該證人詰問或
      與之對質為辯。又依刑事訴訟法第159條之1第2項規定，
      除顯有不可信之情況者外，自得作為證據，而被告及其選
      任辯護人於本院準備程序及審理時主張證人劉家豪、黃聖
      凱於偵查中之陳述無證據能力，依前揭說明，自應負舉證
      責任以證明有何顯不可信之情況，然被告及其選任辯護人
      皆未釋明證人劉家豪、黃聖凱於偵查中之陳述有何「顯不
      可信之情況」，且就該等證人於偵查中陳述時之外部客觀
      情況，復查無有其他顯不可信之情形，揆諸首揭法律規定
      ，上開證人於偵查中所為之證述當有證據能力，而可採為
      本件之證據使用，被告及其辯護人主張無證據能力云云，
      自容無足取。
  三、本院下列所引其餘各項證據之證據能力，包括人證及文書
      證據等，經本院當庭提示，檢察官、被告及其辯護人均表
      示有證據能力（見本院卷第20頁、第50至51頁、第68至71
      頁），且迄至言詞辯論終結前未再聲明異議。又該等證據
      ，亦無刑事訴訟法第159條之4顯有不可信之情況與不得作
      為證據之情形。本院審酌上開證據資料製作時之情況，尚
      無違法不當及證明力明顯過低之瑕疵，亦認為以之作為證
      據應屬適當，是依刑事訴訟法刑事訴訟法第159條之4、第
      159條之5規定意旨，均有證據能力，合先敘明。
貳、實體方面：
一、訊據被告甲○○矢口否認有何販賣第三級毒品愷他命之犯行
    ，辯稱：伊沒有拿愷他命10包給劉家豪，未囑託劉家豪於上
    開時地販賣愷他命給黃聖凱，伊只是幫黃聖凱找愷他命云云
    。辯護人為被告辯護略以：本案是海巡署承辦員警教唆犯罪
    ，被告只是幫證人黃聖凱找愷他命，並非自己販賣，是證人
    劉家豪自己販賣愷他命，證人劉家豪指稱是被告交付10包愷
    他命，是為挾怨報復云云。
二、本院查：
(一)被告於前揭時、地夥同劉家豪販賣愷他命給黃聖凱之犯罪事
    實，業據證人黃聖凱、證人即共犯劉家豪分別於偵查及原審
    審理時、證人即承辦員警乙○○於本院審理時證述無訛（見
    97年度偵字第7122號卷第46頁、第173至175頁、97年度他字
    第3698號卷第11至13頁、第27頁、原審卷第35至38頁、第60
    至63頁、本院卷第66至68頁），衡之證人黃聖凱、劉家豪與
    被告間並無任何怨隙，其應無不良動機故為不利被告之陳述
    ，且其等為警查獲後，旋於偵訊、原審審理時分別為上開證
    述，而其所述關於被告販賣第三級毒品愷他命之時間、地點
    、數量、金額、方法等情，內容互核相符，並無明顯矛盾或
    不合常情之處。復參酌證人黃聖凱、劉家豪二人素不相識，
    就本件交易毒品之案件又互立於利害相對之地位，渠等二人
    猶不約而同就所交易毒品愷他命之來源細節及聯絡過程分別
    為一致之陳述，已見渠等所證內容可信度極高，堪予採信。
    再者，證人黃聖凱、劉家豪於案發期間確曾多次以其等手機
    與被告之手機聯絡（證人黃聖凱所持手機門號00000000 00
    號、證人劉家豪所持手機門號0000000000號，被告所持手機
    門號0000000000號），此除經證人黃聖凱、劉家豪於偵查及
    原審審理時證述在卷外，亦經被告於本院準備程序及審理時
    所不爭執（見本院卷第49頁反面、第72頁反面），復有亞太
    行動資料查詢所檢附之0000000000號雙向通聯記錄、遠傳電
    信行動電話門號0000000000號雙向通聯記錄各1份附卷可稽
    （見同上偵字卷第58至73頁、第75至128頁），而為警查扣
    之白色透明結晶顆粒2袋，經送請交通部民用航空局航空醫
    務中心以氣相層析質譜儀（GC/MS）法鑑定結果，實稱毛重
    1.5270公克（含2袋），淨重1.1270公克，取樣0.0005公克
    ，餘重1.1265公克，並檢出Ketamine成分，有該中心97年3
    月19日航藥鑑字第0971575號鑑定書在卷可稽（見同上號偵
    查卷第39頁）。又證人劉家豪因共犯本案販賣第三級毒品愷
    他命之犯行，經檢察官起訴後，已據原審法院判處有期徒刑
    2年6月確定乙節，亦有原審法院97年度訴字第1070號判決書
    1份（見原審卷第17頁）在卷可參。更證證人黃聖凱、劉家
    豪於偵查及原審法院審理時之證述應非子虛，堪以採信。
(二)被告雖辯稱：伊只是幫黃聖凱找毒品愷他命，未與劉家豪於
    上開時地共同販賣愷他命給黃聖凱云云。然證人黃聖凱於偵
    查及原審審理時均證稱係撥打行動電話向被告購買愷他命，
    而非委託被告幫忙找愷他命，復觀諸證人黃聖凱前揭證言內
    容：電聯阿萬是為了買K他命、阿萬於電話中表示一包五百
    元等語（見97年度偵字第7122號卷第46頁）；我忘了是誰介
    紹跟被告買毒品，我在PUB認識一個人，他說他有認識的人
    在賣K他命，我就跟他拿電話，他就拿『小萬』的電話給我
    ，我就直接打那支電話給小萬跟他要毒品，97年3月8日，我
    好像有用0000000000這支電話撥打0000000000電話，本來是
    小萬接的，但是不知道為什麼，是一個叫做劉家豪的人出面
    交付毒品，結果就被警察抓了，那天撥打這支電話的談話內
    容，就是問對方說有沒有東西，他說要多少，我說一千元，
    就是K他命，跟我通話的人記得就是被告，後來他又給我另
    壹支電話，要我打那支電話去約地方拿毒品，結果出面的是
    劉家豪，被查獲的這次是第二次，在本案之前四、五天，我
    還有在中壢火車站跟被告拿過K他命，被告有騎機車過來交
    付毒品給我，所以我有看過他，本案是第二次打那支電話給
    被告購買K他命，我打給被告要購買K他命，是被告請我轉聯
    繫劉家豪，由劉家豪交付要購買的毒品，他叫我直接把一千
    元交給拿毒品給我的人，當時我還不知道那個人叫做劉家豪
    ，錢已經拿到劉家豪手上，毒品也已經拿到我手上，警察才
    上前查獲，打給被告的時候，已經有跟被告講好要兩包一千
    元的K他命，後來跟劉家豪聯繫的時候，我也有跟劉家豪說
    我要兩包K他命一千元，劉家豪也沒有說什麼等語（見原審
    卷第60至63頁），已明顯可見證人黃聖凱確係向被告購買毒
    品之意，而非委託被告幫忙尋找其他藥頭，且被告並與證人
    黃聖凱於電話中談妥購買之愷他命數量、金額，指示證人黃
    聖凱拿取愷他命之方法，益徵雙方間確有買賣交易關係甚明
    。至被告因身邊並無放置現貨，而委請其他共犯代為交付毒
    品，亦係屬被告與該共犯間之犯罪分工模式，要與被告與證
    人黃聖凱二人間之買賣關係無涉。是被告此節所辯，要無足
    取。
(三)被告另辯稱：伊沒有拿愷他命10包給劉家豪云云，及辯護人
    辯護稱：是證人劉家豪自己販賣愷他命，劉家豪指稱是被告
    交付10包愷他命，是挾怨報復云云。經查：本件扣案之愷他
    命2包，係被告於案發前數日交予證人劉家豪保管乙節，業
    據證人劉家豪於偵查中證稱：97年3月8日交予黃聖凱之愷他
    命是阿萬交給我的，就是相片上的甲○○，他共交給我十包
    ，每包0.6公克，在我工作的新屋交流道往雙連坡處的撞球
    場，時間是我被查獲前不到一週，阿萬常來撞球場找我同事
    ，因我同事要施用，要拿K他命，阿萬是拿K他命予我同事，
    我與他有談天，後來阿萬說放十包在我這裡，阿萬表示如果
    有人要施用，只要表示阿萬，我就可以交K他命予對方，且
    叫我一包要向對方收500元等語（見同上偵卷第174頁）；於
    原審審理時證稱：97年3月8日凌晨交付的K他命，是我在撞
    球場的時候，被告拿給我的，時間我忘了，大約是距離案發
    前一禮拜，共拿10包K他命，每包0.6公克，來跟我拿K他命
    的人，是由被告打電話給我，說有人要來跟我拿，對方才又
    打電話給我，我再跟對方說在何地點，價錢對方事先就知道
    ，那十包K他命是跟被告拿的，是在撞球場即我工作的地點
    跟他拿，我沒有拿錢給他，只有抄我的身分證字號及姓名、
    地址給他，因為那是我父母的地址，我不好意思拒絕他，因
    為他是撞球場裡面的客人等語（見原審卷第35至38頁），又
    證人劉家豪證述伊於案發前在巨大撞球場工作乙節，業據證
    人張銘昌於原審證述：我是巨大撞球場店長，印象中劉家豪
    有來撞球場上班過，印象中他只作了4、5天，他說他出事不
    能來上班，櫃臺跟外場人員都會跟客人接觸，所以劉家豪跟
    客人接觸的機會很頻率等語（見原審卷第58至59頁），且被
    告於本院準備程序時亦自承：案發前在巨大撞球場與劉家豪
    結識，並互留雙方之行動電話號碼，劉家豪曾撥打行動電話
    與伊聯絡等語（見本院卷第49頁反面），尚且於偵訊時自承
    ：伊認識劉家豪，以前一起玩K的等語（見同上他字卷第6頁
    ），足徵證人劉家豪證稱係在案發前不久在巨大撞球場工作
    時結識被告一節，並非憑空杜撰。參以證人劉家豪所證之前
    揭毒品交易過程，復與證人黃聖凱於原審證稱：我打電話問
    被告說有沒有東西，被告說要多少，我說一千元，後來他又
    給我另一支電話，要我打那支電話去約地點拿毒品，結果出
    面的是劉家豪，之前不認識劉家豪，我跟劉家豪電話聯繫時
    ，劉家豪就已經知道我先跟被告聯絡好要買K他命，我在電
    話中跟劉家豪說「我小萬的朋友，你在哪裡？」，劉家豪問
    我要多少，我就說二包，劉家豪說一千，就告訴我約定地點
    （見原審卷第61、62頁反面）等情節相吻合；況證人劉家豪
    於原審作證時已遭判處罪刑確定，與被告已無任何利害關係
    ，更無甘冒偽證風險而虛構被告與伊共同販賣毒品之必要。
    益見證人劉家豪前開證述，均屬實情，應可採信。被告及辯
    護人此節所辯，亦無足採。
(四)辯護意旨又執：證人劉家豪先前證稱被告係在本件案發97年
    3月8日前一個禮拜左右，約莫97年3月初交付K他命予劉家豪
    ，然依證人張銘昌到庭所證，97年3月初，證人劉家豪甫到
    職不久，被告與劉家豪根本不熟，依常情如何敢安心交付毒
    品予伊云云。但查：證人張銘昌既於原審審理時證稱：伊並
    不瞭解劉家豪在球場上班期間，有無陪被告打球或跟被告之
    間有無其他聯繫或是交誼等語，則被告與證人劉家豪之間互
    動情形、交誼程度，證人張銘昌既毫無所悉，本院自無從依
    其所證而為被告有利或不利之認定。況被告甚且一度於偵查
    及本院審理自承：伊與證人劉家豪是一起玩K的人（見他字
    卷第6頁），有互留對方之行動電話號碼聯繫（見本院卷第
    49 頁反面），顯見其與證人劉家豪應有相當程度之信賴關
    係，否則何以竟會與證人一同施用愷他命而不慮及遭其事後
    對外舉發犯行，參以案發前證人劉家豪在撞球場工作，工作
    地點固定，被告又知其身分年籍、住所及聯絡電話，要找到
    證人劉家豪並非困難之事，反觀證人劉家豪案發時年僅20歲
    ，且無任何犯罪前科紀錄，此有本院被告前案記錄表一份在
    卷可考（見原審卷第11頁），其因年輕涉世未深，本身亦有
    施用愷他命之惡習，突受客人委託交付毒品，一時失慮而未
    加拒絕，亦未事先約定報酬，單純代為交付毒品、收取價金
    ，此情尚非完全不合理。至於辯護人另稱：比對被告與證人
    劉家豪案發前7至10日通聯紀錄，並無重疊時間、地點，可
    證被告並無拿愷他命給劉家豪云云，然被告有無交付愷他命
    與證人劉家豪保管，與雙方之行動電話通聯記錄上時間、地
    點有無重疊，並無必然關連性，且行動電話須有撥接使用時
    ，通聯記錄上方會顯示通話時間、基地台位置，反之如被告
    交付愷他命與證人劉家豪期間，雙方或一方均無使用行動電
    話對外撥接使用，自無通聯記錄可資憑考，實難僅依雙方通
    聯記錄之時間、地點並無重疊，即認被告確無交付愷他命之
    行為，是辯護意旨就此所為辯護，並不可採。
(五)辯護人雖為被告再辯護稱：本件警員係採陷害教唆方式誘使
    被告入罪云云。按學理上所稱之「陷害教唆」，屬於「誘捕
    偵查」型態之一，而「誘捕偵查」，依美、日實務運作，區
    分為二種偵查類型，一為「創造犯意型之誘捕偵查」，一為
    「提供機會型之誘捕偵查」。前者，係指行為人原無犯罪之
    意思，純因具有司法警察權者之設計誘陷，以唆使其萌生犯
    意，待其形式上符合著手於犯罪行為之實行時，再予逮捕者
    而言，實務上稱之為「陷害教唆」；後者，係指行為人原已
    犯罪或具有犯罪之意思，具有司法警察權之偵查人員於獲悉
    後為取得證據，僅係提供機會以設計引誘之方式，佯與之為
    對合行為，使其暴露犯罪事證，待其著手於犯罪行為之實行
    時，予以逮捕、偵辦者而言，實務上稱此為「釣魚偵查」。
    關於「創造犯意型之誘捕偵查」所得證據資料，係司法警察
    以引誘或教唆犯罪之不正當手段，使原無犯罪故意之人因而
    萌生犯意而實行犯罪行為，進而蒐集其犯罪之證據而予以逮
    捕偵辦。縱其目的在於查緝犯罪，但其手段顯然違反憲法對
    於基本人權之保障，且已逾越偵查犯罪之必要程度，對於公
    共利益之維護並無意義，其因此等違反法定程序所取得之證
    據資料，應不具證據能力；而關於「提供機會型之誘捕偵查
    」型態之「釣魚偵查」，因屬偵查犯罪技巧之範疇，並未違
    反憲法對於基本人權之保障，且於公共利益之維護有其必要
    性，故依「釣魚」方式所蒐集之證據資料，非無證據能力（
    最高法院97年度台上字第5667號判決意旨參照）。查本件交
    易於97年3月8日2時30分為警查獲之前，被告與證人黃聖凱
    已有交易毒品愷他命之紀錄，業經證人黃聖凱於偵查、原審
    法院審理時證述如前，而被告於本院準備程序時亦不諱言於
    97 年3月初某日，確實曾在中壢火車站交付證人黃聖凱愷他
    命一支，並向其收取500元現金等情（見本院卷第50頁），
    而證人黃聖凱係經由他人告知並提供被告之聯絡電話，方知
    悉被告有販賣毒品愷他命，並於97年3月初以電話向被告購
    得愷他命1次，被查獲的這次是第2次等事實，亦經證人黃聖
    凱於原審法院審理時證述明確（見原審卷第61、62頁），顯
    見被告早有販賣毒品愷他命營利之意，並非經證人黃聖凱造
    意；況若非先前其二人間確實曾有毒品之交易，被告又焉會
    如此信任黃聖凱，於接獲黃聖凱購毒之電話後即主動與共犯
    劉家豪聯絡，並提供劉家豪電話予證人黃聖凱方便聯繫交易
    地點，是被告自始即有販賣毒品之故意，並非因警方安排交
    易機會，始形成販賣毒品之犯意甚明。從而本件應屬合法之
    「誘捕偵查」，而非「陷害教唆」。辯護人執此為辯，亦洵
    無可取。
(六)按販賣毒品罪之所謂「意圖」，即犯罪之目的，原則上不以
    發生特定結果為必要，只需有營利之意圖為已足，不以買賤
    賣貴而從中得利為必要（參見最高法院97年度台上字第2109
    號判決意旨）。被告既夥同劉家豪共同販賣前揭愷他命給證
    人黃聖凱，同時委由劉家豪向證人黃聖凱收取現金，顯見雙
    方即有交易之對價關係，況被告與證人黃聖凱並無特殊情誼
    或至親關係，致令被告費心自甘承受重典，涉險販賣第三級
    毒品，被告當有營利之意圖無疑。
(七)綜上所述，足徵被告甲○○確有於上開時地販賣第三級毒品
    愷他命之事實，其前開所辯，均係事後畏罪飾卸之詞，委無
    足採。本件事證已臻明確，被告犯行洵堪認定，應予依法論
    科。又本件事證已明，辯護人請求再行傳喚證人黃聖凱部分
    ，因該證人已於原審具結作證實施交互詰問，本院認即無必
    要，附此敘明。
三、論罪科刑部分：
(一)新舊法比較適用
    1.行為後法律有變更，致發生新舊法比較適用時，除與罪刑
      無關者，例如易刑處分、拘束人身自由之保安處分等事項
      ，不必列入綜合比較，得分別適用有利於行為人之法律，
      另從刑原則上附隨於主刑一併比較外，於比較新舊法時應
      就罪刑有關之一切情形，含本刑及有關之共犯、未遂犯、
      想像競合犯、牽連犯、連續犯、結合犯，以及累犯加重、
      自首減輕暨其他法定加減原因（如身分加減）與加減例等
      ，綜其全部罪刑之結果為比較後，擇較有利者為整體之適
      用，不能予以割裂而分別適用個別有利之條文。
    2.經查，毒品危害防制條例第4條第3項原規定「製造、運輸
      、販賣第三級毒品者，處5年以上有期徒刑，得併科新臺
      幣5百萬元以下罰金」，本案被告行為後，上開規定業經
      立法院於98年5月5日三讀修正為「製造、運輸、販賣第三
      級毒品者，處5年以上有期徒刑，得併科新臺幣7百萬元以
      下罰金」，並經總統於98年5月20日公布，同年月22日生
      效，經比較上開新舊法之規定，犯罪構成要件並未變動，
      僅新法之罰金數額提高，因販賣第三級毒品之新法並未較
      有利於被告，且被告並未於偵審中自白犯行，並無修正後
      毒品危害防制條例第17條第2項之適用，故此部分自應適
      用舊法即修正前毒品危害防制條例第4條第3項之規定，附
      此敘明。
(二)按行為人如原即具有販毒營利之決意，雖遭警設計誘捕致實
    際上不能完成毒品交易時，因行為人原即具有販賣毒品之意
    思，客觀上又已著手於販賣之行為，自應成立販賣毒品未遂
    罪（參見最高法院92年度台上字第4527號判決意旨）。查愷
    他命係毒品危害防制條例第2條第2項第3款所列管之第三級
    毒品，是被告既具有販賣愷他命以營利之決意，且客觀上亦
    已著手販賣行為，雖因遭警設計誘捕而不能完成毒品交易，
    然核其所為，仍應成立毒品危害防制條例第4條第6項、第3
    項之販賣第三級毒品未遂罪。檢察官誤認該次已既遂，容有
    誤會，而行為既遂、未遂係犯罪狀態之不同，而非處罰之獨
    立規定，不生變更法條之問題，應予敘明。又被告因販賣第
    三級毒品而持有第三級毒品之低度行為，無處罰明文，不另
    論罪（被告行為時，即修正前毒品危害防制條例關於持有第
    三級毒品無處罰明文，於毒品危害防制條例修正後，增訂第
    11條，該條第5項規定持有第三級毒品純值淨重20公克以上
    者，處3年以下有期徒刑，得併科新台幣30萬元以下罰金。
    ）。至共犯劉家豪雖基於幫助被告甲○○販賣第三級毒品之
    犯意，然其既已參與交付毒品之販賣第三級毒品構成要件之
    行為，自應與被告甲○○論以共同正犯。按刑事訴訟法係採
    真實發現主義，審理事實之刑事法院，應自行調查證據，以
    為事實之判斷，並不受其他判決之拘束，此由觀諸最高法院
    56年臺上字第118號判例即明。是縱原審另案認定共犯劉家
    豪僅構成刑法第30條第1項前段、修正前毒品危害防制條例
    第4條第3項之幫助販賣第三級毒品罪，本院自不受其拘束，
    附此敘明。被告販賣第三級毒品而未遂，酌依刑法第25條第
    2項規定，減輕其刑。
(三)原審認被告罪證明確，予以論科，固非無見。惟查：(1)被告
    上開所為，係犯毒品危害防制條例第4條第6項、第3項之販
    賣第三級毒品未遂罪，原審誤認係犯同條例第4條第3項之販
    賣第三級毒品罪，尚有違誤。(2)又依原判決認定之事實，共
    犯劉家豪係持用其所有之0000000000號行動電話與證人黃聖
    凱聯繫交付愷他命之時間、地點等情，而其理由欄則以扣案
    如附表編號4之行動電話係劉家豪所有，聯繫交易毒品所用
    之物，而依宣告沒收，並於主文內為沒收之諭知，然原判決
    事實欄認定之行動電話號碼，與其理由欄論敘及主文諭知沒
    收之如附表編號4之行動電話號碼（見原判決第15頁），並
    不一致，有判決理由矛盾之違法。(3)按行為人原即有販賣毒
    品營利之犯意，而其交易未完成，係遭司法警察（官）於調
    查時，以辦案技巧，備款佯稱有意購買毒品，進而查獲者，
    因該款實係供調查證據所使用之工具，顯非行為人因犯罪所
    得之財物，自不生沒收問題（最高法院96年度台上字第175
    號判決要旨參照）。本件證人黃聖凱交付被告之價金1千元
    ，係員警提供作為調查證據所使用之工具，並非被告因犯罪
    所得之財物，原審予以宣告沒收，亦有未洽。被告上訴否認
    犯罪雖無理由，惟原判決既有可議，自應由本院予以撤銷改
    判。
(四)爰審酌被告正值青壯，本應依循正軌賺取財物，詎其不思此
    為，竟視政府反毒政策及宣導如無物，意圖營利而販賣第三
    級毒品愷他命，增加毒品在社會流通之危險性，對於國民健
    康及社會秩序之潛在危害非微，惟本次販賣毒品愷他命數量
    只有2包，並經警及時查獲，另考量被告犯後未坦承犯罪，
    惡性非輕，兼衡其素行、犯罪動機、目的、手法、智識程度
    等一切情狀，酌情量處有期徒刑二年十月，以資懲儆。
(五)又本件有關沒收部分，分別審酌如下：
    1.另按毒品危害防制條例第18條第1項規定，查獲之第一、
      二級毒品及專供製造或施用第一、二級毒品之器具，不問
      屬於犯人與否，均沒收銷燬之；查獲之第三、四級毒品及
      製造或施用毒品之器具，無正當理由而擅自持有者，均沒
      入銷燬之。但合於醫藥、研究或訓練之用者，得不予銷燬
      。從而，依同條例第18條第1 項前段應沒收銷燬者，僅限
      於查獲之第一、二級毒品及專供製造或施用第一、二級毒
      品之器具，同條例對於查獲之製造、運輸、販賣、意圖販
      賣而持有、以非法方法使人施用、引誘他人施用及轉讓第
      三、四級毒品之沒收，並無特別規定，如其行為已構成犯
      罪，則該毒品即屬不受法律保護之違禁物，應回歸刑法之
      適用，依刑法第38條第1 項第1 款之規定沒收之（最高法
      院96年度臺上字第89號判決意旨參照）。扣案如附表編號
      1 所示之第三級毒品愷他命2 包（毛重1.5270公克，淨重
      1.1270公克，因鑑驗使用0.0005公克，餘重1.1265公克）
      ，係被告甲○○販賣第三級毒品有關之第三級毒品，屬違
      禁物，應依刑法第38條第1 項第1 款之規定，宣告沒收，
      至鑑驗用罄之毒品，既已滅失，自無庸再予以宣告沒收。
    2.其次，扣案如附表編號2所示之包裝袋2個，因交通部民用
      航空局航空醫務中心於鑑定時已將包裝袋與愷他命分別秤
      重，有該鑑定書可據，堪認與扣案之第三級毒品愷他命並
      無不可析離之關係，茲因該包裝袋既係用於包裹前揭毒品
      愷他命，防其裸露、潮濕，便於攜帶販賣，即屬供販賣毒
      品所用之物，且為被告甲○○所有，仍應依毒品危害防制
      條例第19條第1項前段予以沒收。
    3.再者，毒品危害防制條例第19條第1項固規定「犯第四條
      至第九條、第十二條、第十三條或第十四條第一項、第二
      項之罪者，其供犯罪所用或因犯罪所得之財物，均沒收之
      ，如全部或一部不能沒收時，追徵其價額或以其財產抵償
      之」。且按毒品危害防制條例第19條，係採義務沒收主義
      ，故販賣毒品所用之物或所得之金錢，如能認定確係販賣
      毒品所用或所得之款項，且屬犯人所有，均應宣告沒收，
      不以當場搜獲扣押者為限（最高法院89年度臺上字第178
      號、89年度臺上字第289 號、92年度臺上字第2608號、93
      年臺上字第3670號判決意旨參照）。查附表編號3、4所示
      之行動電話2具（其中編號4部分不含SIM卡1枚），分別為
      共犯劉家豪、被告甲○○所有，且為其等供本件聯絡販賣
      愷他命使用，為被告、劉家豪所自承在卷，並有亞太電信
      資料查詢可佐（見本院卷第58頁），雖均未扣案，但既無
      證據證明業已滅失，即仍應依同條例第19條第1項規定及
      共犯連帶之理論，諭知應與劉家豪連帶沒收，如全部或一
      部不能沒收時，應連帶追徵其價額或以其等財產連帶抵償
      之（最高法院91年度臺上字第4149號、99年度台上字第88
      0號判決意旨參照）。至附表編號4所示該具行動電話內所
      插用之門號SIM卡1枚，並非被告所申辦，乃係案外人賴奕
      錚所申請，業據被告供陳在卷，復有遠傳電信資料查詢可
      佐（見97年度偵字第7122號卷第74頁），自不得併予宣告
      沒收。
    4.至於證人黃聖凱交付予被告之1千元，乃員警備款作為調
      查本件所用之工具，尚不得認係被告犯罪所得之物，不得
      併為沒收之諭知。
四、被告另於97年3月初在中壢市火車站交付Ｋ他命予證人黃聖
    凱並收取價金500元之行為，是否另涉及販賣毒品罪嫌，宜
    由檢察官另行偵辦。
據上論斷，應依刑事訴訟法369條第1項前段、第364條、第299條
第1項前段，修正前毒品危害防制條例第4條第6項、第3項、第19
條第1項，刑法第2條第1項前段、第11條、第28條、第25條第2項
，第38條第1項第1款，判決如主文。
本案經檢察官吳春麗到庭執行職務。
中    華    民    國    99    年    5     月    18    日
                    刑事第十八庭審判長法  官  吳鴻章
                                      法  官  曾淑華
                                      法  官  汪梅芬
以上正本證明與原本無異。
如不服本判決，應於收受送達後10日內向本院提出上訴書狀，其
未敘述上訴之理由者並得於提起上訴後10日內向本院補提理由書
（均須按他造當事人之人數附繕本）「切勿逕送上級法院」。
                                      書記官  劉寶鈴
中    華    民    國    99    年    5     月    18    日
附表：
┌───┬───────┬───────────────────────┐
│ 編號 │   物品名稱   │                   數  量                     │
├───┼───────┼───────────────────────┤
│  1   │愷他命（不含包│2包（毛重1.5270公克，淨重1.1270公克，因鑑驗使 │
│      │裝袋）        │用0.0005公克，餘重1.1265公克）                │
├───┼───────┼───────────────────────┤
│  2   │包裝袋        │2個                                           │
├───┼───────┼───────────────────────┤
│  3   │門號0000000000│1具（含SIM卡1枚）                             │
│      │號行動電話    │                                              │
├───┼───────┼───────────────────────┤
│  4   │門號0000000000│1具（不含SIM卡1枚）                           │
│      │號行動電話    │                                              │
└───┴───────┴───────────────────────┘
附錄論罪科刑法條：
修正前毒品危害防制條例第4條
製造、運輸、販賣第一級毒品者，處死刑或無期徒刑；處無期徒
刑者，得併科新臺幣一千萬元以下罰金。
製造、運輸、販賣第二級毒品者，處無期徒刑或七年以上有期徒
刑，得併科新臺幣七百萬元以下罰金。
製造、運輸、販賣第三級毒品者，處五年以上有期徒刑，得併科
新臺幣五百萬元以下罰金。
製造、運輸、販賣第四級毒品者，處三年以上十年以下有期徒刑
，得併科新臺幣三百萬元以下罰金。
製造、運輸、販賣專供製造或施用毒品之器具者，處一年以上七
年以下有期徒刑，得併科新臺幣一百萬元以下罰金。
前五項之未遂犯罰之。

司法院資訊處製作；財團法人民間司法改革基金會備份。
